【裁判字號】    89,台非,81
【裁判日期】    890413
【裁判案由】    違反槍砲彈藥刀械管制條例
【裁判全文】
最高法院刑事判決                                  八十九年度台非字第八一號
    上訴人  最高法院檢察署檢察總長
    被  告  甲○○
右上訴人因被告違反槍砲彈藥刀械管制條例案件，對於台灣屏東地方法院中華民國八
十八年十月十九日第一審確定判決（八十八年度訴字第三一四號，起訴案號：台灣屏
東地方法院檢察署八十八年度偵字第二九六六號），認為違法，提起非常上訴，本院
判決如左：
    主  文
原判決關於甲○○部分撤銷。
甲○○未經許可持有刀械，累犯，處拘役肆拾肆日，如易科罰金，以參佰元折算壹日
。
武士刀壹把沒收。
    理  由
非常上訴理由稱：「按判決不適用法則者，為違背法令，刑事訴訟法第三百七十八條
定有明文。又刑法第三十三條第四款但書規定拘役遇有加重時，得加至四個月。此所
謂加重，以加重結果可以科處四個月為限，但如依法祇能加重本刑至二分之一，則祇
就三月未滿之限度內（即一日以上八十八日以下）量處，方為適法，貴院三十一年上
字第九二二號著有判例。本件原判認定被告甲○○前曾因違反麻醉藥品管理條例案件
，經判處有期徒刑三月確定，於民國八十五年十二月三十日易科罰金執行完畢。猶不
知悔改，復於八十六年七、八月間，在其住處，接受友人贈送武士刀一支，並未經許
可持有之，嗣於八十八年四月二十四日九時許，向警方自首而查扣該武士刀之事實，
因論以修正槍砲彈藥刀械管制條例第十四條第三項未經許可持有刀械罪，並依累犯及
自首規定，就科處拘役先加後減之。依上開說明，原判決應於八十七日以下量處，方
為適法，詎竟失察，遽諭知拘役一百日，即有不適用法則之違誤。案經確定，且對被
告不利，爰依刑事訴訟法第四百四十一條、第四百四十三條提起非常上訴，以資救濟
。」等語。
本院按判決不適用法則或適用不當者，為違背法令，刑事訴訟法第三百七十八條定有
明文。又刑法第三十三條第四款規定拘役為一日以上二月未滿，但遇有加重時，得加
至四個月。如依法僅加重本刑至二分之一者，祇得就三月未滿之限度內量處，始為適
法。原確定判決以被告曾因違反麻醉藥品管理條例案件，於八十五年十月二十八日經
原審法院判處有期徒刑三月確定，同年十二月三十日易科罰金執行完畢。猶不知悔改
，於八十六年七、八月間，在屏東縣內埔鄉○○村○○路一二二號住處，接受綽號「
道仔」之友人贈送武士刀一把，並未經許可而持有之，嗣於八十八年四月二十四日九
時許，在上址為警持搜索票搜索時，於警察發現其持有該武士刀前，即向警察表示其
持有該武士刀而為自首，並扣得該武士刀。被告前受有期徒刑三月之執行完畢，於五
年內再犯本件之罪，為累犯，應依刑法第四十七條之規定加重其刑（至二分之一）。
又被告於承辦警察未發覺其持有上開武士刀前，即向警察表明其持有武士刀之犯行，
為自首，應依同法第六十二條前段之規定減輕其刑。並依先加後減之例量處其刑，於
主文諭知甲○○未經許可，持有刀械，累犯，處拘役壹佰日，如易科罰金，以參佰元
折算壹日，扣案之武士刀壹把沒收。揆諸上開說明，其量刑軼出法定刑度，自屬違背
法令。案經確定，且不利於被告，非常上訴意旨執以指摘，洵有理由，應由本院將原
判決關於甲○○部分撤銷，另行判決，以資糾正。
據上論結，應依刑事訴訟法第四百四十七條第一項第一款但書，槍砲彈藥刀械管制條
例第十四條第三項，刑法第四十七條、第六十二條前段、第四十一條、第三十八條第
一項第一款，罰金罰鍰提高標準條例第二條，判決如主文。
中      華      民      國    八十九    年      四      月     十三     日
                              最高法院刑事第三庭
                                  審判長法官  陳  錫  奎
                                        法官  洪  清  江
                                        法官  吳  昆  仁
                                        法官  李  伯  道
                                        法官  陳  世  雄
      右正本證明與原本無異
                                              書  記  官
中      華      民      國    八十九    年      四      月     十九     日


司法院資訊處製作；財團法人民間司法改革基金會備份。
